---
title: "Algoritma Linear Regression dengan R"
author: "Sifa'ul Kumairoh-Institut Teknologi Statistika dan Bisnis Muhammadiyah"
date: "`r Sys.Date()`"
output: 
  html_document:
    theme: flatly
    higlight: zenburn
    toc: true
    toc_float:
      collapsed: true
    df_print: paged
bibliography: references.bib
---

```{=html}
<style>
body{
text-align: justify}
</style>
```
```{r setup, include=FALSE}
knitr::opts_chunk$set(echo = TRUE)
```
# Algoritma Linear Regression
Machine learning merupakan ilmu yang mencakup bidang statistik, kecerdasan buatan, dan ilmu komputer. Machine learning dikenal juga sebagai analitik prediktif atau pembelajaran statistik (Muller and Guido 2017) - Supervised learning - unsupervised learning - semi-supervised learning - reinforement learning.

Regresi merupakan machine learning kategori supervised learning dengan target data berupa data numerik. Regresi banyak digunakan dalam berbagai area, seperti pendidikan, hukum, industri, bisnis, ramalan keuangan, pemodelan keuangan, perencanaan pasar, dan analisis tren (Mike Chapple, 2019). 
Regresi Linear merupakan salah satu metode yang biasanya digunakan untuk melakukan prediksi (menggunakan garis lurus) sehingga bisa dilihat dan bisa menggambarkan hubungan antara dua variabel atau lebih.

Dalam Algoritma Linear Regression terdapat 2 Model yaitu, Regresi linear sederhana (Simple Linear Regression) dan Regresi linear berganda (Multiple Linear Regression).

## Regresi linear sederhana (Simple linear regression)

Regresi linear sederhana adalah hubungan antara satu variabel dependen dengan satu variabel independent. Regresi linear sederhana juga digunakan untuk menguji sejauh mana hubungan sebab akibat antara variabel faktor penyebab (x) terhadap variabel akibat (y).
Faktor penyebab biasanya dilambangkan x (predictor), sedangkan variabel akibat dilambangkan y (response). 

Tujuan regresi linear sederhana adalah untuk mencari persamaan garis lurus yang sedekat mungkin dengan semua nilai yang ada, sehingga persamaan garis tersebut menjadi benar sebagai representasi dan bertujuan mengecek apakah ada hubungan yang signifikan atara variabel atau respons yang ada.

Contoh Data set linear sederhana
```{r}
Y <- c (31,32,33,34,35,36,37,38, 39, 40, 41, 43)
X <- c (46, 45, 49, 58, 44, 63, 47, 61, 53, 53, 42, 68)
```
### Regresi linear berganda (Multiple linear regression) 

Regresi linear berganda adalah hubungan antara satu variabel dependen dengan dua atau lebih variabel independen. Tujuan umum dari regresi linear berganda adalah untuk mempelajari lebih lanjut tentang hubungan antara beberapa variabel independen (prediktor) dan variabel dependen (kriteria).

Contoh Data set linear berganda
```{r}
Y <- c (43, 26, 39, 37, 33, 54, 27, 38, 36, 55, 44)
X1 <- c (66, 45, 47, 48, 57, 43, 65, 76, 61, 42, 67)
X2 <- c (8, 9, 32, 54, 22, 15, 15, 17, 6, 9, 11)
```

# Tahapan Algoritma Linear Regression
1. Menyiapkan data
2. Memprediksi pemodelan Machine Learning
3. Membandingkan hasil prediksi dengan data aktual
4. Evaluasi model

# Eksperimen Algoritma Linear Regression
Pada kasus kali ini, kita akan membahas regresi linear berganda menggunakan data Marketing. Data ini berisi jumlah uang yang dikeluarkan untuk iklan, pada tiga media pengiklan (youtube, facebook, dan newspaper) serta sales.

## Library

1. Menyiapkan data (Marketing)
```{r}
library(datarium)
```

```{r}
data("marketing", package = "datarium")
head(marketing)
```

2. Memprediksi Pemodelan dalam Machine Learning

   Bagi dataset menjadi  2 kelompok :

   1. Data training (60-75%) 

   2. Data testing (25-40%)

  selanjutnya kita akan mensample secara random index pada data marketing (75% (Data
  training), 25% (Data testing))
```{r}
set.seed(123)
idx <- sample(nrow(marketing),nrow(marketing)*0.75)
train <- marketing[idx,]
test <- marketing[-idx,]
```
  Data train dan data test yang telah kita bagi
```{r}
head(train,3)
head(test,3)
```
  Dari studi kasus diatas, kita akan mencari tahu apakah jumlah uang yang dikeluarkan
  pada iklan facebook berpengaruh terhadap penjualan (sales). Target variabelnya adalah
  Sales, dan untuk memprediksi target variabelnya kita menggunakan prediktor, yaitu
  Facebook. 

```{r}
model_simple <- lm(formula = sales~facebook, data = train)
```

```{r}
plot(train$facebook, train$sales)
abline(model_simple, col = "blue")
```

```{r}
summary(model_simple)
```
  Hasil :

  Nilai multiple r-squared sebesar 0.3176.

  Nilai estimasi untuk intercept (β0) adalah  11.4327. 

  Nilai estimasi (β1) adalah  0.1942. 

```{r}
pred <- predict(model_simple, test)
```
3. langkah selanjutnya bandingkan nilai aktual dengan hasil prediksi 
```{r}
library(dplyr)
```
```{r}
cbind(test, pred) %>%
  select(facebook, sales, pred)
```

4. Evaluasi Model

  Untuk mengevaluasi kasus diatas kita perlu mencari eror dari data yang kita uji, dimana
  kita akan mencari RMSE nya. 
```{r}
library(MLmetrics)
```
```{r}
RMSE (pred, test$sales)
```
   Jadi hasil output di atas, dapat kita simpulkan bahwa nilai RMSE yang dihasilkan
   sebesar 5.120427, dimana rata-rata nilai prediksi melenceng sebesar 5.120427 dari
   nilai aktualnya.


# Referensi

1. https://rpubs.com/delfitriani/851893

2. https://github.com/Mayy262/Algoritma-Linear-Regression

3. https://jagostat.com/R/regresi-linear-berganda-dalam-pemrograman-r


