---
title: "Algoritma Linear Regression dengan R"
author: "Sifa'ul Kumairoh-Institut Teknologi Statistika dan Bisnis Muhammadiyah"
date: "`r Sys.Date()`"
output: 
  html_document:
    theme: flatly
    higlight: zenburn
    toc: true
    toc_float:
      collapsed: true
    df_print: paged
bibliography: references.bib
---

```{=html}
<style>
body{
text-align: justify}
</style>
```
```{r setup, include=FALSE}
knitr::opts_chunk$set(echo = TRUE)
```
# Algoritma Linear Regression 
Machine learning merupakan ilmu yang mencakup bidang statistik, kecerdasan buatan, dan ilmu komputer. Machine learning dikenal juga sebagai analitik prediktif atau pembelajaran statistik (Muller and Guido 2017) - Supervised learning - unsupervised learning - semi-supervised learning - reinforement learning.

Regresi merupakan machine learning kategori supervised learning dengan target data berupa data numerik. Regresi banyak digunakan dalam berbagai area, seperti pendidikan, hukum, industri, bisnis, ramalan keuangan, pemodelan keuangan, perencanaan pasar, dan analisis tren. Linear regression merupakan salah satu metode yang biasanya digunakan untuk melakukan prediksi (menggunakan garis lurus) sehingga bisa dilihat dan bisa menggambarkan hubungan antara dua variabel atau lebih. Linear regression dimasukkan ke dalam klasifikasi supervised learning.

Dalam Algoritma Linear Regression terdapat 2 Model yaitu, Regresi linear sederhana (Simple Linear Regression) dan Regresi linear berganda (Multiple Linear Regression).

Regresi linear sederhana

Regresi linear sederhana merupakan pemodelan regresi berdasarkan 1 variabel prediktor.
Persamaan regresi linear sederhana
y^=β0+β1∗x1

Regresi linear berganda (Multiple linear regression) 

Regresi linear berganda adalah hubungan antara satu variabel dependen dengan dua atau lebih variabel independen. Tujuan umum dari regresi linear berganda adalah untuk mempelajari lebih lanjut tentang hubungan antara beberapa variabel independen (prediktor) dan variabel dependen (kriteria). 


# Tahapan Algoritma Linear Regression

# Eksperimen Algoritma Linear Regression
## Library
```{r}
head(mtcars)
```
Data mtcars terdiri dari 32 observasi/data dan 11 variabel/kolom yang bertipe numerik.

Memahami Cross Validation dalam Machine Learning

Sebelum kita menerapkan metode machine learning, penting untuk membagi dataset yang dimiliki menjadi minimal dua kelompok: 
1. data pelatihan (train set) 60-75% 
2. data uji (test set) 25-40%.
Pembagian data tersebut disebut sebagai cross validation. Data train/data latih merupakan data yang digunakan untuk melatih model/mesin agar algoritme bisa mempelajari pola yang ada untuk memprediksi data yang belum pernah ia lihat. Data test/data uji merupakan data yang digunakan untuk melihat bagaimana kinerja model pada data baru atau digunakan sebagai data yang akan diprediksi, di mana nantinya kita akan membandingkan hasil prediksi dengan nilai sesungguhnya pada data test Kali ini, kita akan mensample secara random index pada data mtcars. 75% data akan dijadikan sebagai data train, dan 25% data akan dijadikan sebagai data test. Cara melakukannya dijelaskan:
```{r}
set.seed(123)
idx <- sample(nrow(mtcars),nrow(mtcars)*0.75)
train <- mtcars[idx,]
test <- mtcars[-idx,]
```
contoh data train dan data test yang telah kita bagi
```{r}
head(train,3)
head(test,3)
```
Setelah data dibagi menjadi data train dan data test, hal selanjutnya yang dilakukan adalah membuat pemodelan machine learning. Untuk menambah pemahaman, kita akan membuat suatu studi kasus.Dari studi kasus tersebut, Anda ingin mencari jenis mobil mana yang paling irit bensinnya, sehingga target variabelnya adalah mpg (Mile per Gallon), artinya semakin besar mpg, maka semakin irit mobil tersebut. Untuk memprediksi target variabel mpg tersebut, Anda menggunakan satu prediktor, yaitu variabel wt. Untuk membuat model regresi linear sederhana pada R, dapat dilakukan dengan:
```{r}
model_simple <- lm(formula = mpg~wt, data = train)
```
Berikut visualisasi dari sebaran data dengan model regresi yang dibuat (garis berwarna merah). Untuk membuat visualisasi dalam bentuk grafik, dapat mengikuti:
```{r}
plot(train$wt, train$mpg)
abline(model_simple, col = "red")
```
baris pertama, kita membuat sebuah plot dengan sumbu x adalah variabel wt dari data train, sedangkan sumbu y adalah variabel mpg dari data train. Pada baris kedua, kita membaut sebuah line dengan warna merah dari model_simple yang telah dibuat sebelumnya

Kemudian, untuk melihat performa model, kita bisa cek dengan fungsi summary().
```{r}
summary(model_simple)
```
Pada summary dari model yang sudah kita buat, kita akan fokus pada suatu model evaluasi pada regresi, yakni Multiple R-Squared. Pada summary di atas, kita dapatkan nilai multiple r-squared 0.7379, artinya berat mobil (variabel wt) mampu berpengaruh 73% terhadap iritnya bensin (variabel mpg).

Pada bagian koefisien, nilai estimasi untuk intercept adalah 38.2943. Nilai ini adalah nilai β_0 pada formulasi. Hal ini berarti jika nilai wt=0 maka nilai mpg adalah 38.2943. Selanjutnya masih pada bagian koefisien, untuk variabel wt nilai estimasi adalah -5.6437. Nilai ini merupakan nilai β_1. Artinya, untuk setiap kenaikan nilai wt sebanyak 1 maka nilai mpg akan menurun sebanyak 5.6437. 

Dari model hasil training, kita bisa mencobakannya pada data test. Hal ini bisa dilakukan dengan menuliskan: Dalam hal ini, kita akan prediksi pemodelan machine learning kita ke data test yang merupakan partisi 25% dari data awal. Untuk melakukan prediksi, bisa digunakan fungsi predict(). Model_simple adalah model regresi linear sederhana yang kita ciptakan sedangan test adalah data test yang digunakan untuk mencobakan model
```{r}
pred <- predict(model_simple, test)
```
Setelah dilakukan prediksi, kita bisa membandingkan data aktual dengan hasil prediksi dari model yang telah kita buat sebelumnya
```{r}
library(dplyr)
```
```{r}
cbind(test, pred) %>%
  select(wt, mpg, pred)
```


# Referensi


